【裁判字號】    97,執消債更,3
【裁判日期】    980203
【裁判案由】    更生事件
【裁判全文】
臺灣屏東地方法院民事裁定           97年度執消債更字第3號
聲  請  人
即債務人    癸○○
相  對  人
即債權人    友邦信用卡股份有限公司
法定代理人  壬○○
相  對  人
即債權人    永豐信用卡股份有限公司
法定代理人  乙○○
相  對  人
即債權人    大眾商業銀行股份有限公司
法定代理人  己○○
相  對  人
即債權人    台新商業銀行股份有限公司
法定代理人  辛○○
相  對  人
即債權人    元大商業銀行股份有限公司
法定代理人  子○○
相  對  人
即債權人    香港商香港上豐銀行股份有限公司
法定代理人  丑○○
相  對  人
即債權人    臺灣新光商業銀行股份有限公司
法定代理人  戊○○
相  對  人
即債權人    渣打國際商業銀行股份有限公司
法定代理人  甲○○
相  對  人
即債權人    荷商荷蘭銀行股份有限公司台北分公司
法定代理人  庚○○
相  對  人
即債權人    國泰世華商業銀行股份有限公司
法定代理人  丙○○
相  對  人
即債權人    永豐信用卡股份有限公司
法定代理人  乙○○
相  對  人
即債權人    台北富邦商業銀行股份有限公司
法定代理人  丁○○
上列當事人聲請消費者債務清理事件，本院裁定如下：
    主  文
債務人所提如附件所示之更生方案應予認可。
    理  由
一、按債務人有薪資、執行業務所得或其他固定收入，法院認更
    生方案之條件公允者，得不經債權人會議可決，逕依債務人
    之聲請或依職權以裁定認可更生方案，消費者債務清理條例
    第64條第1 項定有明文。
二、經查：本件債務人聲請更生，前經本院裁定開始更生程序在
    案，有上開裁定一份在卷可參，又債務人有固定之薪資收入
    ，每月為新台幣（下同）18,000元等情，業據其提出財產及
    收入狀況說明書、薪資證明在卷足憑。再觀諸債務人所提如
    附件所示之更生方案，其條件為：債務人以每月為一期，分
    96期清償，認可更生方案裁定確定後自97年12月起為期八年
    ，第1 期至第36期每期清償額為4,500 元，第37期至第96期
    每期清償額為10,500元，總清償金額為792,200 元，清償成
    數為無擔保及無優先債權總額之34.26%，給付方法：提供其
    於台灣土地銀行高樹分行開立之000-000000000000帳戶，於
    每月25日依附表所示之每期清償額依各債權人依債權比例供
    各債權人扣款。本院參酌債務人名下無任何財產可資變賣，
    受其扶養子女許家榮（76年2 月20日生）、許凱菁（77年5
    月16日生）雖已分別年滿21歲、20歲，惟現仍在學尚賴其扶
    養等情，亦有債務人所提財產歸屬資料清單、綜合所得稅各
    類所得資料清單、財產及收入狀況報告書、戶籍謄本、本院
    97年11月21日訊問筆錄各1 件在卷足憑。債務人預留之生活
    必要支出每月8,100 元及提供上開子女生活補助費每人每月
    2,700 元，合計每月必要生活費及扶養費為13,500元，已低
    於其住居之台灣省屏東縣依內政部社會司所公佈之98年度最
    低生活費之9,660 元及財政部公告96年度扶養親屬免稅額每
    人每月之6,417 元，應屬合理，將其每月薪資18,000元扣除
    上開必要生活費後，剩餘之金額已全數還予各債權人，另於
    受其扶養之上開子女可獨立不待債務人扶養時，增加每期還
    款金額，將屆時多出之金錢亦全數用來償還給各債權人，其
    更生方案當屬公允、適當、可行，且債務人並無同條例第64
    條第2 項所定不得認可之消極事由存在，故不經債權人會議
    可決，予以認可該更生方案。至於給付之方法債務人需至其
    提供扣款帳戶之銀行辦理代扣款設定，及扣款時所需手續費
    應由債務人負擔，此乃當然之理，無待債權人主張，附此敘
    明。
三、債權人陳述意見則以：（一）債務人與債權人前依銀行公會
    會員辦理消費金融案件無擔保債務協商機制成立協商，每月
    償還11,247元，僅履約還款至95年9 月即毀諾，所提更生方
    案每月還款金額由原協商約定之11,247元遽降至4,500 元，
    實難令人信其無隱匿所得之嫌。（二）債務人年紀48歲，距
    離法定退休年齡65歲，尚有17年，以其至退休年齡止之總收
    入計算，還款成數偏低，且債務人前依金融協商機制成立協
    商後僅還款二期即宣告毀諾，顯然心存僥倖，恐有產生道德
    風險之疑慮等語。惟查：
  （一）債務人名下無任何財產，其每月薪資為18,000元等情，
        業據其提出之財產歸屬資料清單、綜合所得稅各類所得
        資料清單、薪資證明在卷可憑，應屬可信，債權人以上
        揭理由泛指債務人隱匿所得云云，洵屬無據。
  （二）按消費者債務清理條例第53條第2 項第3 款既已明定更
        生條件最終清償期自認可更生方案裁定確定之翌日起不
        得逾六年，但有特別情事者，得延長為八年。此項規定
        係為避免程序之長期化對債權人及債務人雙方造成過大
        之負擔，及考慮債務人清償能力負荷量所作之限制，故
        縱有特別情事，亦僅能延長至八年。另揆之消費者債務
        清理條例之目的，除保障債權人集團性滿足之最大化及
        公平化外，並為賦與債務人重建復甦其經濟生活之機會
        。故消費者債務清理程序制度之構築首需強調生活再建
        及破綻預防，提高債務人工作意願並改善其生活習慣，
        使能重新出發，從而保障其生存權，並促進其義務遂行
        能力，儘可能永續性回復信用。是若還款額度逾越其所
        能負擔之極限過大，債務人勢必無法清償，終至喪失其
        還債之意願，則債權人反之能實際受償的金額勢必大幅
        降低，因而蒙受實際不利益。本件債務人已無可資換價
        之資產，其預留之生活必要支出每月8,100 元及提供上
        開子女生活補助費每人每月2,700 元，已低於住居之台
        灣省屏東縣依內政部社會司所公佈之98年度最低生活費
        之9,660 元及財政部公告96年度扶養親屬免稅額每人每
        月之6,417 元，並於其子女完成學業不待其扶養後增加
        每期還款額度，每月剩餘之金額，已全數用來平均攤還
        給所有債權人已如前述，並已將其還款年限延長至上開
        規定之最大年限八年，以提高其還款成數至34.26%，故
        考量其還款能力及所提更生條件尚屬允當、可行，債權
        人以前揭理由認為還款成數過低，恐有產生道德風險之
        疑慮云云，誠不足採。
四、綜上所述，債務人有固定收入，其更生方案之條件公允，且
    無不得認可之消極事由，揆諸消費者債務清理條例之立法目
    的，保障債權人公平受償，謀求消費者經濟生活之更生機會
    及社會經濟健全發展，故不經債權人會議可決，予以認可該
    更生方案。
五、爰依消費者債務清理條例第64條第1 項裁定如主文。
中    華    民    國    98    年    2     月    3     日
                  民事執行處  司法事務官  蘇聰藝
上為正本係照原本作成
如不服本裁定，應於正本送達後10日內，以書狀向本院司法事務
官提出異議。
中    華    民    國    98    年    2     月    4     日
                              書  記  官  張文俊

司法院資訊處製作；財團法人民間司法改革基金會備份。
